最高法院民事裁定　　　　　　　　　 110年度台上字第2898號
上　訴　人　黃月琴
訴訟代理人　簡榮宗律師
　　　　　　呂畊霈律師
　　　　　　王智灝律師
被 上訴 人　張禎乾
　　　　　　張明貴
　　　　　　張福欽即寒舍茶坊
 
　　　　　　張玉雲
　　　　　　楊金額
　　　　　　張尚裕
　　　　　　張尚煌
　　　　　　張立杰
　　　　　　張立暘
共　　　同
訴訟代理人　范值誠律師
上列當事人間債務人異議之訴事件，上訴人對於中華民國110年8
月3日臺灣高等法院第二審判決（109年度上字第608 號），提起
上訴，本院裁定如下：
    主  文
上訴駁回。
第三審訴訟費用由上訴人負擔。
    理  由
    按上訴第三審法院，非以原判決違背法令為理由，不得為之
。又提起上訴，上訴狀內應記載上訴理由，其以民事訴訟法第46
9 條所定事由提起第三審上訴者，應於上訴狀內表明原判決所違
背之法令及其具體內容、暨依訴訟資料合於該違背法令之具體事
實。其依同法第469條之1規定提起上訴者，並應具體敘述為從事
法之續造、確保裁判之一致性或其他所涉及之法律見解具有原則
上重要性之理由。同法第467條、第470條第2 項分別定有明文。
而依同法第468 條規定，判決不適用法規或適用不當者，為違背
法令；依同法第469 條規定，判決有該條所列各款情形之一者，
為當然違背法令。是當事人提起第三審上訴，如合併以同法第46
9條及第469條之1 之事由為上訴理由時，其上訴狀或理由書應表
明該判決所違背之法令條項，有關之司法院大法官解釋，或成文
法以外之習慣或法理等及其具體內容，暨係依何訴訟資料合於該
違背法令之具體事實，並具體敘述為從事法之續造、確保裁判之
一致性或其他所涉及之法律見解具有原則上重要性之理由。如未
依上述方法表明，或其所表明者與上開法條規定不合時，即難認
為已合法表明上訴理由，其上訴自非合法。
    本件上訴人對於原判決提起上訴，雖以該判決違背法令為由
，惟核其上訴理由狀所載內容，係就原審取捨證據、認定事實之
職權行使所論斷：上訴人持判命被上訴人張禎乾、張明貴、張玉
雲、楊金額（下稱張禎乾等4 人）、張福欽拆除臺北市○○區○
○段0○段000地號土地（下稱系爭土地）上建物（下稱系爭建物
），返還占用部分之土地予上訴人及全體共有人之確定判決為執
行名義，聲請臺灣臺北地方法院108年度司執字第106507 號強制
執行事件（下稱系爭執行事件）為強制執行，嗣張福欽及被上訴
人張尚裕、張立杰、張立暘、張尚煌（下稱張福欽等5 人）於民
國108年5月間向上訴人以外之其他共有人買受系爭土地應有部分
，並於同年6月4日辦理所有權移轉登記，上訴人之應有部分為36
分之6、張福欽等5人之應有部分合計為36分之30，張福欽等5 人
並依土地法第34條之1規定，於同年7月10日設定地上權（下稱系
爭地上權）予張福欽及張禎乾等4人，存續期間自108年6月5日起
至158年6月4日止。系爭土地前經張福欽及張禎乾等4人於其上興
建系爭建物供居住及經營茶坊使用，其為繼續使用系爭土地而設
定系爭地上權，並未違反公共利益，亦非以損害上訴人為主要目
的，尚難認有何違反誠實信用方法之情形。張福欽及張禎乾等 4
人於執行名義成立後，因系爭地上權之設定登記，取得占有系爭
土地之合法權源，自屬於執行名義成立後，發生妨礙上訴人請求
之事由，彼等依強制執行法第14條第1 項規定，請求撤銷系爭執
行事件之強制執行程序，即屬有據。上訴人依民法第821條、第7
67條第1 項規定，反訴請求被上訴人塗銷系爭地上權設定登記，
非有理由等情，指摘其為不當，並就原審命為辯論及已論斷者，
泛言謂為違法，而非表明該判決所違背之法令及其具體內容，暨
依訴訟資料合於該違背法令之具體事實，並具體敘述為從事法之
續造、確保裁判之一致性或其他所涉及之法律見解具有原則上重
要性之理由，難認其已合法表明上訴理由。末查，本院106 年度
台上字第100 號判決之案例事實，乃共有物之共有人未經全體共
有人之同意占有共有物之全部或一部後，為自己用益將之出租或
出借他人，非基於管理共有物意思所為，與本件共有人張福欽等
5人依土地法第34條之1規定，設定地上權之情形不同，自不能比
附援引，附此敘明。
    據上論結，本件上訴為不合法。依民事訴訟法第481條、第4
44條第1項、第95條、第78條，裁定如主文。
中    華    民    國   110    年    10    月    21    日
                      最高法院民事第二庭
                          審判長法官  高  孟  焄  
                                法官  彭  昭  芬  
                                法官  蘇  芹  英  
                                法官  邱  璿  如  
                                法官  徐  福  晋  
本件正本證明與原本無異
                                      書  記  官  
中    華    民    國   110    年    11    月    1     日